【裁判字號】    99,審訴,3536
【裁判日期】    991130
【裁判案由】    毒品危害防制條例
【裁判全文】
臺灣高雄地方法院刑事判決            99年度審訴字第3536號
公  訴  人  臺灣高雄地方法院檢察署檢察官
被      告  梁英得
上列被告因毒品危害防制條例案件，經檢察官提起公訴（99年度
毒偵字第5187、5394號），嗣本院訊問被告後，因被告就其被訴
事實為有罪之陳述，經詢問被告及檢察官之意見後，合議庭裁定
由受命法官依簡式審判程序獨任審理，並判決如下：
    主  文
梁英得施用第一級毒品，共貳罪，均累犯，各處有期徒刑拾月。
應執行有期徒刑壹年柒月。
    事  實
一、梁英得前於民國93年間因施用毒品案件，經本院以93年度毒
    聲字第601 號裁定送觀察勒戒後，因認有繼續施用毒品傾向
    ，再以93年度毒聲字第966 號裁定令入戒治處所施以強制戒
    治，於94年6 月2 日行完畢，經臺灣高雄地方法院檢察署檢
    察官於94年度戒毒偵字第386 號為不起訴處分確定。復於上
    開強制戒治執行完畢釋放後5 年內，於95年間再因施用毒品
    案件，經本院以95年度訴字第497 號判處有期徒刑6 月確定
    。又因施用毒品案件，分別經本院以95年度訴字第4622號、
    臺灣苗栗地方法院以96年度易字第613 號各判處有期徒刑10
    月、8 月確定，部分經減刑併合併定應執行刑為有期徒刑1
    年1 月；復因施用毒品案件，經本院以97年度審訴字第1060
    號判處有期徒刑8 月確定，並與上開有期徒刑1 年1 月接續
    執行，於98年6 月5 日因縮短刑期假釋出監，並交付保護管
    束，至98年9 月15日期滿未經撤銷假釋，視為徒刑執行完畢
    。詎其不知悔改，明知海洛因業經毒品危害防制條例第2 條
    第2 項第1 款明定為第一級毒品，不得非法施用，仍基於施
    用第一級毒品海洛因之犯意，先後於下列時、地為施用毒品
    行為：
(一)、於99年7 月15日17時20分許為警採尿前回溯72小時內之某時
    （不含公權力拘束期間），在不詳地點，以海洛因摻水置於
    針筒內注射之方式，施用第一級毒品海洛因1 次。嗣於同日
    16時20 分 許，在高雄縣橋頭鄉○○○路10之8 之8 號前為
    警查獲。經梁英得同意採集尿液送驗（檢體編號：岡990274
    ），檢驗結果呈嗎啡、可待因陽性反應。
(二)、於99年8 月5 日6 時許為警採尿前回溯72小時內之某時（不
    含公權力拘束期間），在不詳地點，以海洛因摻水置於針筒
    內注射之方式，施用第一級毒品海洛因1 次。嗣於同日，因
    其為列管毒品人口經警方通知採集尿液送驗（檢體編號：岡
    990325），檢驗結果呈嗎啡、可待因陽性反應。
二、案經高雄縣政府警察局岡山分局報告臺灣高雄地方法院檢察
    署檢察官偵查起訴。
    理  由
一、本件被告梁英得所犯均為死刑、無期徒刑、最輕本刑為3年
    以上有期徒刑以外之罪，其於審判程序中就被訴事實為有罪
    之陳述，經本院告知簡式審判程序之旨，並聽取當事人意見
    後，認宜進行簡式審判程序，爰依刑事訴訟法第273條之1第
    1 項規定，裁定進行簡式審判程序，合先敘明。又簡式審判
    程序之證據調查，依刑事訴訟法第273條之2規定，不受同法
    第159條第1項審判外陳述排除之限制，再被告對於卷內之各
    項證據亦不爭執證據能力（本院卷第38頁背面、第39頁），
    故卷內所列之各項證據，自得作為證據，先予敘明。
二、前揭事實，業據被告梁英得於本院審理中坦承不諱；其為警
    查獲時所採尿液經送檢驗結果，確呈嗎啡、可待因之陽性反
    應，此有高雄縣政府警察局岡山分局偵辦毒品案件嫌疑人尿
    液採集編號對照表、高雄縣政府警察局岡山分局前峰派出所
    毒品案件嫌犯尿液採證檢驗對照表各1 份（參警一卷第8 頁
    、警二卷第6 頁）、臺灣檢驗科技股份有限公司濫用藥物檢
    驗報告2 份（參警一卷第6 頁、警二卷第4 頁）在卷可稽。
    綜上所述，被告上開任意性之自白既有前揭證據可佐，核與
    事實相符，自得採為論罪科刑之依據。又被告有犯罪事實欄
    所載之犯罪前科及執行情形，有臺灣高等法院被告前案紀錄
    表1 份在卷可稽，是本案事證已臻明確，被告犯行洵堪認定
    。
三、按毒品危害防制條例於92年7 月9 日修正公布，自93年1 月
    9 日施行，其中第20條、第23條將施用毒品之刑事處遇程序
    程序，區分為「初犯」及「5 年內再犯」、「5 年後再犯」
    。依其立法理由之說明：「初犯」，經觀察、勒戒或強制戒
    治後，應為不起訴處分或不付審理之裁定；經觀察、勒戒或
    強制戒治執行完畢釋放後，「5 年內再犯」者，因其再犯率
    甚高，原實施之觀察、勒戒及強制戒治既已無法收其實效，
    爰依法追訴或裁定交付審理。至於經觀察、勒戒或強制戒治
    執行完畢釋放後，「5 年後再犯」者，前所實施之觀察、勒
    戒或強制戒治已足以遮斷其施用毒品之毒癮，為期自新及協
    助其斷除毒癮，仍適用「初犯」規定，先經觀察、勒戒或強
    制戒治之程序。從而依修正後之規定，僅限於「初犯」及「
    5 年後再犯」2 種情形，始應先經觀察、勒戒或強制戒治程
    序。倘被告於5 年內已再犯，經依法追訴處罰，縱其第3 次
    （或第3次 以上）再度施用毒品之時間，在初犯經觀察、勒
    戒或強制戒治執行完畢釋放5 年以後，已不合於「5 年後再
    犯」之規定，且因已於「5 年內再犯」，顯見其再犯率甚高
    ，原實施觀察、勒戒或強制戒治，已無法收其實效，即應依
    該條例第10 條 處罰（最高法院95年5 月9 日第7 次刑事庭
    會議決議參照）。本件被告前因施用毒品案件，經送強制戒
    治，於94年6 月2日 執行完畢，嗣因施用毒品案件，經本院
    以95年度訴字第497 號判處有期徒刑6 月確定，經與他案合
    併定應執行刑，於95年12月26日易科罰金執行完畢，有臺灣
    高等法院被告前案紀錄表1 份在卷可按，故被告於前述強制
    戒治執行完畢釋放後，5 年內再犯上開施用毒品罪，並經判
    決確定，則其再度犯本件施用毒品犯行，雖距前述強制戒治
    執行完畢釋放後已逾5 年，揆諸前開說明，仍應依法論科。
四、核被告梁英得所為2 次犯行，均係犯毒品危害防制條例第10
    條第1 項之施用第一級毒品罪。被告因施用而持有海洛因之
    低度行為，應為施用之高度行為所吸收，不另論罪。又被告
    所犯上開2 罪，犯意各別，行為互殊，應予分論併罰。被告
    有如事實欄所述徒刑之宣告及執行，有臺灣高等法院被告前
    案紀錄表1 份在卷可稽，其於受有期徒刑之執行完畢後，5
    年以內以故意再犯本案有期徒刑以上之罪，為累犯，應依刑
    法第47條第1 項規定，加重其刑。審酌被告歷經觀察勒戒、
    強制戒治，然仍未戒除毒癮，顯見其意志不堅，惟念其施用
    毒品之行為，究屬戕害自己身心，尚未危害他人，且於本院
    審理中已坦承犯行，犯罪後態度良好等一切情狀，分別量處
    如主文所示之刑，並定其應執行之刑，以示懲儆。又本院審
    酌上情，認被告以量處如主文所示之刑，已足以達罰當其罪
    之目的，並令被告心生警惕之效果，檢察官求處之刑（每罪
    處有期徒刑1 年，並定應執行刑1 年10月）尚嫌過重，併此
    敘明。
據上論斷，應依刑事訴訟法第273條之1第1項、第299條第1項前
段，毒品危害防制條例第10條第1項，刑法第11條前段、第47條
第1項、第51條第5款，判決如主文。
本案經檢察官王清海到庭執行職務。
中    華    民    國    99    年    11    月    30    日
                  刑事第十庭   法  官  張  震
以上正本證明與原本無異。
如不服本判決應於收受判決後10日內向本院提出上訴書狀，並應
敘述具體理由。其未敘述上訴理由者，應於上訴期間屆滿後20日
內向本院補提理由書(均須按他造當事人之人數附繕本)「切勿逕
送上級法院」。
中    華    民    國    99    年    11    月    30    日
                               書記官  邱家銘
附錄本判決論罪科刑之法條：
毒品危害防制條例第10條第1項
施用第一級毒品者，處6月以上5年以下有期徒刑。

司法院資訊處製作；財團法人民間司法改革基金會備份。
